臺灣桃園地方法院小額民事判決
111年度桃保險小字第313號
原      告  新安東京海上產物保險股份有限公司桃園分公司

法定代理人  單正寰  
訴訟代理人  許昶華  
被      告  吳嘉紘  

上列當事人間請求損害賠償(交通)事件，於中華民國111年11月2
日言詞辯論終結，本院判決如下：
　　主    文
被告應給付原告新臺幣16,166元，及自民國一百一十一年三月三
十日起至清償日止，按年息百分之五計算之利息。
訴訟費用新臺幣壹仟元由被告負擔。
本判決第一項得假執行。
    事實及理由
壹、程序方面：
    按小額訴訟之訴狀送達後，原告不得將原訴變更或追加他訴
    ，但擴張或減縮應受判決事項之聲明者，不在此限，民事訴
    訟法第436 條之23、第436 條第2 項、第255 條第1 項但書
    第3 款分別定有明文。本件原告起訴聲明原為：被告應給付
    原告新臺幣（下同）34,749元，及自起訴狀繕本送達翌日起
    至清償日止，按年息5%計算之利息（見本院卷第3頁）；嗣
    於民國111年11月2日言詞辯論期日當庭變更請求之本金為16
    ,166元（見本院卷第52頁）。核其所為，屬於減縮應受判決
    事項之聲明，與上開規定相符，應予准許。
貳、實體方面：
一、原告主張：被告於110年11月20日上午11時34分許，騎乘車
    牌號碼000-0000號普通輕型機車（下稱肇事機車），沿桃園
    市桃園區中正路往大興西路方向行駛，行經桃園市○○區○○路
    0000號編號7136號停車格旁時，因未注意車前狀況，碰撞由
    訴外人陳昱全所駕駛、訴外人格上汽車租賃股份有限公司所
    有、伊所承保之車牌號碼000-0000號租賃小客車-長租(下稱
    系爭車輛)，系爭車輛因而受損。嗣系爭車輛送廠修復，共
    計支出維修費用34,749元（含工資費用5,721元、零件費用2
    9,028元），並由伊依保險契約給付完畢。而上述零件費用
    經折舊計算後，必要之回復原狀費用應為23,094元，又被告
    對本件事故應有70%之過失責任，因而依侵權行為及保險代
    位之法律關係提起本件訴訟，請求被告賠償等語。並聲明：
    如主文第1項所示。
二、被告則辯以：伊無碰撞系爭車輛，僅經過系爭車輛旁，且依
    行車紀錄器畫面亦顯示伊經過之畫面等語。並聲明：原告之
    訴駁回。
三、本院之判斷：
  ㈠按因故意或過失，不法侵害他人之權利者，負損害賠償責任
    ；汽車、機車或其他非依軌道行駛之動力車輛，在使用中加
    損害於他人者，駕駛人應賠償因此所生之損害，民法第184
    條第1 項前段、第191 條之2 前段分別定有明文。又汽車行
    駛時，駕駛人應注意車前狀況，並隨時採取必要之安全措施
    ，亦為道路交通安全規則第94條第3 項所規定。本件被告於
    上開時間、地點騎乘肇事機車碰撞系爭車輛，系爭車輛因而
    受損之事實，已經本院調取本件道路交通事故調查卷宗，核
    閱其內之道路交通事故現場圖、調查紀錄表、初步分析研判
    表、酒精測定紀錄表、當事人駕籍資料、現場照片等確認無
    誤，且經本院當庭勘驗系爭車輛行車紀錄器錄影畫面，結果
    顯示：播放時間時間00：00：00-00：00：25秒，被告騎乘
    在畫面左側直行，做停車收費業務，並往前方向原告車輛後
    方靠近，00：00：27被告騎乘機車至畫面左下角停於原告的
    車輛右後方及右方停車格內車輛之中間，00：00：33被告將
    左前方之後照鏡往內縮，並發生碰一聲，00：00：37被告車
    輛離開左下方畫面，00：00：51原告稱「你是不是敲到我的
    車」，有勘驗筆錄附卷可參（見本院卷第52頁反面）。另參
    以系爭車輛遭碰撞位置在右後葉尾燈上，依燈罩受損程度，
    撞擊力道尚非巨大，亦有現場照片可憑（見本院卷第28頁反
    面）。本院綜上證據資料，可見被告騎乘肇事機車於接近原
    告之車輛時發出碰撞聲，且被告於經過系爭車輛時曾將後照
    鏡往內縮，益徵被告經過系爭車輛時能通行的道路甚為狹窄
    ，被告亦知穿越該道路有碰撞系爭車輛之可能，而被告騎乘
    肇事機車經過原告與停車格車輛間時，確實發出碰撞聲，又
    原告並馬上反應是否敲到系爭車輛，是關於本件事故之具體
    發生經過，應是系爭車輛於路邊停等時，被告則同時騎乘肇
    事機車，自系爭車輛右後方之路旁直行至系爭車輛右側，因
    而導致系爭車輛右後方與肇事機車左側碰撞，故依此情節，
    顯見被告有未注意車前狀況之情事，已違反上開注意義務之
    規定而應就本件事故負擔過失，就系爭車輛毀損所生之損害
    自應負賠償之責，被告所辯尚無可採。
  ㈡按負損害賠償責任者，應回復他方損害發生前之原狀；債權
    人得請求支付回復原狀所必要之費用，民法第213條第1項、
    第3項分別定有明文。而回復原狀費用既以必要者為限，則
    修理材料以新品換舊品者，即應予計算折舊。系爭車輛經送
    廠修復，共計支出34,749元（含工資費用5,721元、零件費
    用29,028元），而由原告依保險契約賠付，已據原告提出估
    價單、統一發票、賠款同意書等為據，足認屬實。又依行政
    院所頒固定資產耐用年數表及固定資產折舊率之規定，運輸
    業用客車、貨車之耐用年數為4年，依定率遞減法每年折舊1
    000分之438，另依營利事業所得稅查核準則第95條第6項規
    定「固定資產提列折舊採用定率遞減法者，以1 年為計算單
    位，其使用期間未滿1 年者，按實際使用之月數相當於全年
    之比例計算之，不滿1月者，以1月計」。依行車執照所示，
    系爭車輛係110年1月出廠，迄於本件事發之110年11月20日
    ，已使用11月，則上開零件費用經折舊計算後之現值應為17
    ,373元（計算式詳如附表），再加計無須計算折舊之鈑金、
    烤漆費用後，本件修復之必要費用即為23,094元（計算式：
    17,373＋5,721＝23,094）。
  ㈢末按損害之發生或擴大，被害人與有過失者，法院得減輕賠
    償金額或免除之；汽車停車時應依車輛順行方向緊靠道路邊
    緣，其前後輪胎外側距離緣石或路面邊緣不得逾40公分，民
    法第217條第1項、道路交通安全規則第112條第2項定有明文
    。查被告未注意車前狀況固為本件事故發生之原因，然依事
    故現場照片所示（見本院卷第27至29頁），系爭車輛停放位
    置明顯凸出路面，約占用三分之一車道。可見陳昱全停放系
    爭車輛時，並未緊靠道路邊緣而占用約三分之一車道，致妨
    礙其他車輛通行，對本件事故發生與有過失，原告代位行使
    上開損害賠償請求權，即應承受該與有過失責任。本院審酌
    陳昱全上開違規行為乃本件事故肇事次因，及其過失程度之
    輕重，認原告應負擔30%與有過失責任，爰減輕被告應賠償
    原告之金額為原損害金額23,094元之70%即16,166元（計算
    式：79,119*70%＝16,166，元以下四捨五入）。
  ㈣又給付無確定期限者，債務人於債權人得請求給付時，經其
    催告而未為給付，自受催告時起，負遲延責任。其經債權人
    起訴而送達訴狀，或依督促程序送達支付命令，或為其他相
    類之行為者，與催告有同一之效力。遲延之債務，以支付金
    錢為標的者，債權人得請求依法定利率計算之遲延利息。其
    利率未經約定，亦無法律可據者，週年利率為5%，為民法第
    229 條第2 項、第233 條第1 項前段、第203 條分別明定。
    本件原告對被告之損害賠償請求權屬未定給付期限之金錢債
    權，故其就上開16,166元，請求被告給付自起訴狀繕本送達
    翌日即111年3月30日（見本院卷第33頁）起至清償日止，按
    年息5%計算之利息，即屬有理。
四、綜上所述，原告依侵權行為及保險代位之法律關係，請求被
    告給付如主文第1 項所示，為有理由，應予准許。
五、本件係適用小額訴訟程序所為被告敗訴之判決，依民事訴訟
    法第436 條之20規定，應依職權宣告假執行。
六、本件結論已臻明確，兩造其餘攻擊防禦方法及所提證據，經
    審酌均不至影響判決結果，故不逐一論述。
七、訴訟費用負擔之依據：民事訴訟法第78條，並依同法第436
    條之19第1 項確定費用額為1,000 元。
中　　華　　民　　國　　111 　年　　12　　月　　2 　　日
                  桃園簡易庭  法  官  蘇品蓁
以上為正本係照原本作成。
如不服本判決，應於送達後20日內，向本院提出上訴狀並表明上
訴理由，如於本判決宣示後送達前提起上訴者，應於判決送達後
20日內補提上訴理由書（須附繕本）。
如委任律師提起上訴者，應一併繳納上訴審裁判費。   
中　　華　　民　　國　　111 　年　　12　　月　　2 　　日
                              書記官  潘昱臻
附錄：
一、民事訴訟法第436條之24第2項：
　  對於小額程序之第一審裁判上訴或抗告，非以其違背法令為
    理由，不得為之。
二、民事訴訟法第436條之25：
　  上訴狀內應記載上訴理由，表明下列各款事項：
　  ㈠原判決所違背之法令及其具體內容。
　  ㈡依訴訟資料可認為原判決有違背法令之具體事實。
三、民事訴訟法第471條第1項：（依同法第436條之32第2項規定
    於小額事件之上訴程序準用之）
    上訴狀內未表明上訴理由者，上訴人應於提起上訴後20日內
    ，提出理由書於原第二審法院；未提出者，毌庸命其補正，
    由原第二審法院以裁定駁回之。　　　　　　　　
附表
-----
折舊時間           金額
第1年折舊值        29,028×0.438×(11/12)=11,655
第1年折舊後價值    29,028-11,655=17,373